臺灣高等法院刑事判決　　　　　　　96年度上更(一)字第30號
上　訴　人
即　被　告　甲○○
指定辯護人　義務辯護人　鄭聯芳律師
上列上訴人因偽造有價證券案件，不服臺灣板橋地方法院九十二
年度訴字第一四五０號，中華民國九十二年九月五日第一審判決
（起訴案號：臺灣板橋地方法院檢察署九十二年度偵字第六０九
五號）提起上訴，判決後，經最高法院第一次發回更審，本院判
決如下：
    主  文
原判決撤銷。
甲○○無罪。
    理  由
一、公訴意旨略以：被告甲○○於九十年十二月底，明知自己經
    濟狀況不佳，竟冒用『李昌霖』名義，在臺北縣蘆洲市○○
    路三十五巷十五弄二號向丁○○借款新台幣《下同》十萬元
    ，並訛稱其弟積欠之七萬八千三百四十四元債務亦由其負責
    ，且在空白本票之發票人欄處偽填李昌霖之署押、附記足為
    表示其身分證之字號「Ｚ000000000」及捺指紋並
    完成發票行為，而偽造『李昌霖』名義之本票十七紙（票號
    為○四一三○一至○四一三一七），將之交付丁○○供作其
    兄弟二人積欠丁○○款項及利息之擔保，使丁○○陷於錯誤
    ，而借予被告甲○○十萬元，因認被告甲○○有犯刑法偽造
    有價證券罪嫌。
二、訊據被告甲○○固坦承有於右揭時地向告訴人丁○○借款，
    並以李昌霖之名義簽發本票以供擔保之情事，惟否認有偽造
    有價證券之犯行，辯稱：伊之別名係李昌霖，不是故意寫錯
    ，伊有誠意清償欠款，且已清償了大部分欠款，只是後來車
    禍受傷，無法工作，才未完全清償等語。
三、經查被告所辯，除據證人乙○○、丙○○分別到庭結證屬實
    外，並經告訴人丁○○到庭結證略稱：告訴人與被告甲○○
    既是鄰居也是朋友，但告訴人只知被告偏名叫阿昌，不知其
    本名，被告是以阿昌名義即『李昌霖』名義借錢的，被告有
    替他弟弟承擔債務，還了一部分錢，但總共尚欠七、八萬元
    等語。足證被告所辯屬實，告訴人既知被告偏名叫『李昌霖
    』，則被告以『李昌霖』名義借錢，顯無欺瞞告訴人之意思
    。又被告甲○○未曾否認系爭本票確為其本人所簽發，並自
    負發票人之票據債務責任，告訴人亦肯認系爭本票確為被告
    本人所簽發，則系爭本票之記載事項，顯然足以表彰係被告
    本人所簽發之意旨，而無誤認之虞，因此被告所辯，其無偽
    造有價證券之故意，應可採信。次查被告所辯，其因車禍受
    傷，無法工作，才未完全清償債務一節，經本院當庭勘驗被
    告確有左手不能彎曲也不能完全伸直之舊傷，而且腳有長短
    ，走路不方便之現象，尚難因被告總共尚欠七、八萬元之債
    務未能完全清償，即指其借款之初有任何不法之意圖。
四、綜上所述，公訴人所舉事證，不足以證明被告甲○○有犯刑
    法偽造有價證券等罪行。原審不察，對被告論罪科刑，自有
    未合，被告上訴指謫原判決不當，為有理由，應由本院將原
    判決撤銷改判，並諭知被告甲○○無罪。
據上論斷，應依刑事訴訟法第三百六十九條第一項前段、第三百
六十四條、第三百零一條第一項，判決如主文。
本案經檢察官沈世箴到庭執行職務。
中　　華　　民　　國　　96　　年　　4　　月　　4  　　日
　　　　　　　　　刑事第八庭    審判長法　官 鄭文肅
　　　　　　　　　　　　　　　　　　  法　官 張明松
　　　　　　　　　　　　　　　　　　  法　官 蔡光治
以上正本證明與原本無異。
檢察官如不服本判決，應於收受送達後十日內向本院提出上訴書
狀，其未敘述上訴之理由者並得於提起上訴後十日內向本院補提
理由書（均須按他造當事人之人數附繕本）。
                                      書記官 吳素雲
中　　華　　民　　國　　96　　年　　4　　月　　4  　　日
